臺灣新北地方法院民事判決      
                                     110年度訴字第2278號
原      告  黃尹琦


訴訟代理人  陳亮逢律師
被      告  黃心怡
訴訟代理人  吳佳育律師
            李嘉泰律師
            葉昱廷律師
上列當事人間請求侵權行為損害賠償事件，於中華民國111年8月
30日言詞辯論終結，本院判決如下：
    主      文
原告之訴及假執行之聲請均駁回。
訴訟費用由原告負擔。
    事實及理由
壹、當事人之主張：
一、原告方面：
    聲明：被告應連帶給付原告新臺幣（下同）60萬元，及自起
    訴狀繕本送達翌日起至清償日止按週年利率百分之五計算之
    利息。原告願供擔保，請准宣告假執行。
　　其陳述及所提出之證據如下：
（一）事實緣起：緣原告乙○○與訴外人即前夫甲○○於民國98年左
      右認識後進而交往，原告本居住於臺中市並在當地飯店業
      任職，不久後原告即轉往甲○○所任職之「今慶科技股份有
      限公司」（下稱今慶公司）工作，雙方並於105年5月20日
      結婚（參原證一），婚後育有長子Ａ男、次子Ｂ男，並同住
      於新北市○○區○○路000巷0000號。而原告於懷孕後為安心
      養胎，與甲○○協議由原告承擔起照護幼兒之責任，辦理留
      職停薪在家中專心照顧幼兒，擔任家庭主婦，甲○○則繼續
      於今慶公司任職。孰料，約莫於107年左右，被告即「巨
      金認證科技有限公司」（下稱巨金公司）負責人丙○○（參
      原證二），因業務往來結識甲○○後，二人關係日益密切，
      經常以出差或談論公事名義偕同出遊、聚餐，被告亦頻繁
      出現在原告及甲○○之各種親友或家庭聚會中，被告更曾稱
      欲擔任Ａ男、Ｂ男之乾媽等語。又於108年春節期間，甲○○
      謊稱與友人聚會外出，實際上卻是與被告單獨約會，返家
      後遭原告無意間發現被告傳送「你老婆有發現嗎？」等文
      字訊息予甲○○，方得悉上情。經原告質問甲○○是否喜歡上
      被告，甲○○不置可否，並惱羞成怒稱「我跟她有話講，跟
      妳沒話講。」云云，承認對於被告有愛戀之情。至此之後
      ，原告及甲○○之關係日益疏遠，被告與甲○○之聯繫則與日
      漸增，雙方共同友人及原告於今慶公司之前同事均多次私
      底下告知原告，甲○○及被告之互動已不若一般公事往來或
      單純朋友，渠等二人於眾人面前毫不遮掩，出雙入對、舉
      動親暱，於KTV聚會時多次以情歌對唱當眾互表愛慕之心
      。原告獨自一人照顧兩名幼兒，壓力龐大，甲○○棄家庭責
      任而不顧，未能體諒原告之辛勞，屢次藉故與原告爭吵，
      令原告身心俱疲，但為保兩名幼兒之成長安寧及家庭圓滿
      ，僅能忍氣吞聲默默承受，期許丈夫仍有回頭之日。直至
      110年2月左右，甲○○變本加厲，非但不思反省其自身出軌
      外遇之行徑，更主動提出離婚要求，而原告不願允諾，原
      告之婆婆及祖婆（即甲○○之母親、祖母）因溺愛甲○○，竟
      默許其外遇之行徑，多次暗示原告應容認丈夫外遇，更開
      始排擠原告參與家族聚會。種種冷暴力之行為使原告難以
      承受，莫大的精神痛苦日日夜夜摧殘著原告之身心。於甲○○提出離婚之要求後不久之110年4月13日，其又與被告經
      他人目擊於大庭廣眾下牽手併肩而行（參原證三），後被
      告亦於LINE通訊軟體中默認確有介入原告與甲○○婚姻之事
      實（參原證五），甲○○亦於電話中承認確與被告有逾越一
      般男女往來界線之情（參原證六、七），且原告亦從行車
      紀錄器影片中再次確認被告與甲○○間早已為情侶，互動親
      密，顯非一般男女往來之正常情形（參原證六、八至十）
      。衡諸社會一般通念，被告當時與甲○○間種種互動方式，
      顯然逾越一般朋友或同事間之合理往來範圍，更導致甲○○
      逼迫原告與其離婚之要求愈發強硬，連日催促原告盡速簽
      署離婚協議，最終原告無法承受其壓力及不甘再受其羞辱
      ，無奈之下僅能於110年6月3日與甲○○協議離婚（參原證
      四）。被告明知甲○○為有配偶之人，卻仍不知分寸，逐步
      親近，破壞原告之婚姻幸福與家庭圓滿，原告忍無可忍，
      僅能提起本件訴訟。
（二）不爭執事項：
   1、被告與原告之前夫甲○○於107年底因業務往來頻繁而熟識
      ，並進一步認識原告及甲○○之親友，也曾多次參與原告與
      甲○○之家庭聚會。
   2、被告曾於原告離婚前之110年4月13日，單獨與甲○○相約用
      餐並陪同戶外散心，過程中二人有牽手之事實。
   3、原告與甲○○於110年6月3日協議離婚之事實（參原證四）
      。
   4、被告就原告所提出之原證五至十，對話部分均不爭執。
（三）按因故意或過失，不法侵害他人之權利者，負損害賠償責
      任。故意以背於善良風俗之方法，加損害於他人者亦同；
      不法侵害他人之身體、健康、名譽、自由、信用、隱私、
      貞操，或不法侵害其他人格法益而情節重大者，被害人雖
      非財產上之損害，亦得請求賠償相當之金額。前2項規定
      ，於不法侵害他人基於父、母、子、女或配偶關係之身分
      法益而情節重大者，準用之。民法第184條第1項、第195
      條第1項前段及第3項分別定有明文。又婚姻係以夫妻之共
      同生活為其目的，配偶間應互相協力保持其共同生活之圓
      滿安全及幸福，而夫妻互守誠實則為確保上開目的之必要
      條件，故應解為配偶因婚姻契約而互負誠實之義務，配偶
      之一方行為不誠實，破壞共同生活之圓滿安全及幸福者，
      即為違反因婚姻契約之義務而侵害他方之權利（最高法院
      55年台上字第2053號判例意旨參照）。準此，倘夫妻任一
      方與他人間存有逾越結交普通朋友等一般社交行為之不正
      常往來關係，且其行為已逾社會一般通念所能容忍之範圍
      ，即屬破壞基於婚姻配偶關係之生活圓滿、安全及幸福法
      益，該等行為與婚姻配偶權益所受之損害間自有相當因果
      關係。是如明知為他人配偶卻故與之交往，其互動方式依
      社會一般觀念，已足以動搖婚姻關係所重應協力保持共同
      生活圓滿安全幸福之忠實目的時，不得謂非有以違背善良
      風俗之方法，加損害於他人之故意，茍配偶確因此受非財
      產上之損害即精神上痛苦，自亦得依法請求賠償。
（四）被告已於110年7月29日、110年7月30日在LINE通訊軟體對
      話紀錄中向原告道歉，並默認其介入他人婚姻、家庭之事
      實：
   1、兩造曾於本件起訴後之110年7月29日、110年7月30日以LI
      NE通訊軟體對話（參原證五），對話中原告以「你之前到
      現在做了什麼事情我一清二楚」、「你這種人沒資格碰我
      兒子」、「你做的那些行為我想到畫面就不舒服，當下你
      怎麼沒覺得自己在破壞別人家庭，怎麼沒有覺得感到抱歉
      ？」、「你要的目的達到了，那個新家你爽爽去，男人你
      爽爽用，恭喜你…」、「…你耍的手段我一清二楚，少在那
      邊裝無辜，你要討拍去找你的高先生討。」、「喝酒喝到
      床上去、明明知道有老婆的人還不保持距離、用公司業務
      往來當藉口」等語質問被告，被告自始自終均未出言否認
      上開事實，僅是以「對不起」、「抱歉」、「我真的沒有
      這樣想、我知道你現在很討厭我，但我真的沒有這樣想」
      、「我知道我現在講什麼都不對、我也不知道要怎麼跟你
      說、真的覺得講什麼你聽起來都不對」、「我聽你剛剛跟
      我說的那些我只是覺得應該跟你道歉」等語回應原告，如
      被告自認並無介入或破壞他人婚姻、家庭之事實，應無必
      要向原告道歉，且又對於原告所質問之點不予反駁，其回
      答可證其明知原告與甲○○離婚係因被告介入並與甲○○過從
      甚密所致，被告自知理虧，並因此心生愧疚，方有如原證
      五對話紀錄所示之反應。
   2、原告與前夫甲○○曾於110年7月30日以LINE通訊軟體語音通
      話（參原證六錄音，檔案名稱：新錄音4.m4，及原證七錄
      音譯文），其內容得證明原告與甲○○離婚並非由原告所提
      起，而係受甲○○所逼迫，且主因即為甲○○與被告外遇之情
      事，甲○○更坦承於婚姻關係存續期間與被告發生性行為：
　　　㈠原告與其前夫甲○○曾於本件起訴後即110年7月30日以LIN
        E通訊軟體語音通話（參原證六錄音檔、原證七錄音譯
        文），甲○○一開始即問：「0:00:12 (甲○○) 妳去告丙○○喔？」，顯見係被告收受通知後，轉而告知甲○○詢問
        該如何應對。
　　　㈡對話過程中，甲○○更坦承於與原告婚姻關係存續期間曾
        與被告發生性關係之事實，如：「00:01:34 (乙○○) 我
        為什麼要撤銷？ 我為什麼要撤銷？你們兩個怎麼對我
        的！你不要跟我講說她都是無辜的喔！你不要都跟我講
        說她都不知道我們的婚姻狀況喔！00:01:55 (甲○○) 他
        知道啊！我會跟他講啊！」（參原證七譯文第1頁）、
        「00:02:04 (乙○○) 你們當砲友…當砲友當多久了？你
        敢不敢講？！00:02:13 (甲○○) 多久？00:02:14 (乙○○
        ) 當砲友！當多久？！00:02:18 (甲○○) 就是跟妳從…
        跟妳從說要離婚的時候啊！」（參原證七譯文第2頁）
        、「00:02:35 (乙○○) 喔！所以跟我講到要離婚就馬上
        馬上發生關係，可以這麼迅速是不是？00:02:42 (甲○○
        ) 真的完全沒有啊！00:02:45 (乙○○) 蛤？啊就可以馬
        上去開房間，開好幾次這樣子嗎？我同意離婚了嗎？這
        女的沒有問題的話，她會馬上跟你發生關係嗎？！」（
        參原證七譯文第2頁），可證甲○○一度脫口而出坦承從
        向原告說要離婚時起，即開始與被告發生性行為。
　　　㈢又從原告與甲○○之對話：「00:13:29 (乙○○) 我從頭到
        尾我只是要證明，我是清白的離開這個家，我不是心甘
        情願離開你們家，我要讓你兒子知道，我也不是心甘情
        願自己離開他們的，以後他們長大，我要讓他們知道，
        還有這女的，其實我之前就知道她有問題了！00:13:54
         (甲○○) 嗯…00:13:56 (乙○○) 她私生活多亂！我不相
        信你不會不知道，不是只有單純喝酒而已，她對你騷，
        對你小女人，你以為就是這樣子嗎？00:14:15 (甲○○) 
        她沒有對我小女人。00:14:17 (乙○○) 厚~真的吼！00:
        14:25 (乙○○) 哀…反正你也喜歡她很久了！你現在應該
        很開心啊！00:14:34 (甲○○) 妳說什麼？00:14:35 (乙○○)你也喜歡她很久了！你現在應該很開心啊！是不是
        ？00:14:49 (乙○○) 我跟你講啦！我最痛的時間已經過
        了！00:15:00 (甲○○) 嗯。00:15:01 (乙○○) 我最痛的
        時候，我都一個人撐過了！」（參原證七譯文第6頁）
        、「00:17:05 (乙○○)你那時候初一，為了她要跟她去
        喝酒，你去問任何一個人的老婆哪一個老婆不會發飆？
        00:17:14 (甲○○) 嗯。00:17:17 (乙○○) 我讓你去，你
        還對我生氣！請問我有錯嗎？哪一個婚姻沒有吵過離婚
        ？甚麼叫你受不了我？我忍受你不夠多嗎？我包容你不
        夠多嗎？我做的不夠多嗎？00:17:42 (乙○○) 你知道我
        到後來我真的生病了！你怎麼對？00:17:54 (甲○○)嗯
        。00:18:18 (乙○○)怎樣？你跟她發生關係好玩嗎？00:
        18:24(乙○○)好玩嗎？00:18:25 (甲○○) 那妳要我之後
        怎麼做啊？」（參原證七第7頁），可知原告確實係因
        甲○○與被告間之不正當往來，方被迫與甲○○離婚，且原
        告多次質問甲○○與被告相處情形或是否發生關係，甲○○
        均默認；再從原告提及「你那時候初一，為了她要跟她
        去喝酒…」，即係指原告民事起訴狀事實緣起欄二、所
        述部分，當時於108年春節期間，甲○○謊稱與友人聚會
        外出，實際上卻是與被告單獨約會，返家後遭原告無意
        間發現被告傳送「你老婆有發現嗎？」等文字訊息予甲○○，方得悉上情。經原告質問甲○○是否喜歡上被告，甲○○不置可否，並惱羞成怒稱「我跟她有話講，跟妳沒話
        講。」云云，間接承認對於被告有愛戀之情。
　　　㈣另原告與甲○○對話中：「01:05:06 (乙○○) 請問Cindy跟
        我有什麼關係？跟我跟小孩有什麼關係？跟我說！還是
        因為現在Cindy是你女朋友，我告了她，你不知道怎麼
        跟我相處。01:05:24(甲○○) 不是啊！我是不是要出庭
        ？」（參原證七譯文第16頁）、「01:34:15 (乙○○)你
        趕快去找Cindy上班吧！我們沒什麼好講的，你跟她在
        一起那麼快樂那你就去吧！不要再跟我講Cindy是無辜
        的，她永遠不會是無辜的！01:34:55 (甲○○) 我沒有這
        樣講啊！01:34:57 (乙○○) 你有一天你會知道你疼惜她
        ，花時間疼惜她，拋棄你原本的老婆是對還是錯！01:3
        5:07 (甲○○) 嗯。」（參原證七譯文第18至19頁），「
        01:53:42 (甲○○) 你要我說清楚，好，我可以跟你說清
        楚啊！可是你不能把所有的一切事情都歸咎在她身上。
        01:53:50 (乙○○) 好，那她都沒有錯？就這樣子！01:5
        3:57 (甲○○) 我沒有說她沒有錯，我沒有說我沒有錯啊
        ！01:54:00 (乙○○) 我也沒有說我們婚姻之間沒有磨擦
        。01:54:04 (甲○○) 對啊！01:54:05 (乙○○) 但是不代
        表你可以合理跟她這樣子啊。我跟你說啦！我也不可能
        說都是她約你的，因為很多時候也是你自己一直問她要
        不要喝酒！因為本身自己就有問題！你自己本身就已經
        哈這女生哈很久，你能說沒有嗎？01:54:51 (甲○○) 嗯
        。」（參原證七譯文第23頁）、「02:22:29(乙○○) 那
        你能講說當初沒有因為Cindy跟Cindy進一步，所以急著
        要把我甩開嗎？做了那麼多不成熟的舉動嗎？02:22:47
         (甲○○) 有一點吧！」（參原證七譯文第25頁），原告
        多次清楚提及甲○○與被告交往之情事，甲○○均未曾否認
        ，僅對原告稱不能把離婚全部都歸咎在被告身上，而當
        原告問及當初是否有為了跟被告進一步發展故急著將原
        告甩開，甲○○亦當場承認「有一點」，是被告與甲○○早
        有進一步與對方發展情侶或以上關係之意願，且甲○○亦
        是為了與被告進一步交往而與原告離婚，至為灼然。
　　　㈤綜上所陳，從原告與甲○○之對話中可知，甲○○確實於離
        婚前與被告丙○○過從甚密，彼此相互愛戀更曾有過性行
        為，並因而導致原告與被告間之關係緊張、疏遠，最終
        造成甲○○逼迫原告離婚之結果。原告於該次通話亦清楚
        表明：「00:13:29 (乙○○) 我從頭到尾我只是要證明，
        我是清白的離開這個家，我不是心甘情願離開你們家，
        我要讓你兒子知道，我也不是心甘情願自己離開他們的
        ，以後他們長大，我要讓他們知道，還有這女的，其實
        我之前就知道她有問題了！00:13:54 (甲○○) 嗯…」，
        原告實係因無法再忍受丈夫出軌所帶來之無形壓力以及
        夫家親屬所帶來之逼迫，只能忍痛放下未成年幼子與甲○○離婚。
   3、另，原告曾在110年3月間，從原告與甲○○共同使用之車牌
      號碼000-0000自用小客車上，取得行車紀錄器影片（參原
      證六），亦可證明被告與甲○○之相處早已逾越男女往來之
      一般界線：
　　　㈠檔案名稱：ADR_0033.MOV、ADR_0034.MOV（譯文參原證
        八）影片內容為訴外人甲○○駕駛汽車途中，以電話與被
        告丙○○之對談，對話中可知甲○○詢問被告，如有其他人
        知悉被告與甲○○交往，全部的人都一定會很驚訝，被告
        更擔心不希望讓同業的人知悉，更稱「會被講話」、「
        我會被講的很難聽」、「而且我覺得大家會很驚訝Cind
        y怎麼會跟Rex在一起」等語（參原證六、原證八譯文）
        ，可知被告與原告之前夫甲○○，於原告離婚前早已開始
        交往，被告與甲○○更於當時就開始規劃於甲○○與原告離
        婚後，二人交往之事實是否能公開以及被告明知此舉有
        違善良風俗恐遭他人或同業非議，卻仍執意為之。
　　　㈡檔案名稱：ADR_0051.MOV、ADR_0052.MOV、ADR_0053.MO
        V（譯文參原證九）
　　　　①影片內容為訴外人甲○○駕駛汽車搭載被告丙○○之對談
          及互動，於【檔案名稱：ADR_0051.MOV】影片時間1
          分55秒處，可明顯聽見二人之喘息聲以及衣物摩擦聲
          ，影片時間2分5秒至15秒有接吻聲，被告更稱「捏爆
          哦」、「我咬下去唷」、「我不要！誰叫你今天這麼
          賤」等語，影片時間2分16秒、2分40秒均有衣物摩擦
          聲，過程中可聽見二人疑似有肢體接觸並彼此逗弄，
          而有喘息及憋笑聲。
　　　　②於【檔案名稱：ADR_0052.MOV】影片一開始即有衣物
          摩擦及二人之喘息聲，被告更於影片時間9秒處嬌喘
          一聲並稱「喔你好煩哦，起雞皮疙瘩，你真的很煩。
          」等語，影片時間1分9秒時被告更直接稱「你忍10秒
          ，我就給你親，好不好」等語，影片過程中均可明顯
          認定二人有肢體上之接觸及嬉鬧，更有接吻之行為。
　　　　③於【檔案名稱：ADR_0053.MOV】影片時間1分27秒、1
          分35秒處再次有接吻聲，於影片時間2分33秒處被告
          丙○○又稱「我說如果被…應該還好她應該不會晚上開
          你的車出去吧？」，顯係指被告因擔心該車為原告與
          其前夫共同使用，可能會發現留置於車上之物品，可
          證被告丙○○確實於原告與甲○○婚姻關係存續期間，明
          知且有意介入原告之婚姻，而與甲○○逾越男女往來之
          朋友界線。影片最後並可看見被告丙○○出現於畫面中
          。
　　　㈢檔案名稱：ADR_0064.MOV、ADR_0065.MOV（譯文參原證
        十）
　　　　①影片內容為訴外人甲○○駕駛汽車搭載被告丙○○之對談
          及互動，畫面中可見車輛行駛至被告丙○○住處樓下停
          駐，於檔案名稱【ADR_0064.MOV】影片時間2分15秒
          開始，二人靜默僅有呼吸及衣物摩擦聲，後續二人對
          話又以：「02:33（丙○○）好，不要弄。」、「02:35
          （甲○○）我沒有弄你好不好，你自己要進入那個…」
          、「02:38（丙○○）靠腰哦」、「02:38（甲○○）自己
          要進入那個狀態的」、「02:40（丙○○）再見！」等
          語，於檔案名稱【ADR_0065.MOV】影片一開始，雙方
          雖無對話但有狀似接吻聲，被告丙○○：「0:08（丙○○
          ）好煩哦、你走開。」，二人於影片時間1分26秒處
          疑似又再次接吻而有接吻聲，二人吻別後於影片時間
          2分01秒處可見被告走下車離去。
　　　　②從上開影片內容可知，被告與甲○○二人非但有親密之
          肢體接觸，更有嘴對嘴接吻之行為，並非一般朋友間
          之互動。
　　　㈣綜上可知，上開行車紀錄器影片均係於原告於婚姻關係
        存續期間之110年3月間所取得，顯然甲○○與被告於此之
        前即有逾越正常男女交往分際之不正當往來，且甲○○當
        時與被告甚早已討論到與原告離婚後將如何面對非議，
        顯見原告與甲○○之婚姻關係確係因被告之介入而逐漸瀕
        臨破裂無訛。
（五）茲就被告110年11月8日民事答辯暨爭點整理狀逐一反駁如
      下：
   1、被告故不否認其與原告之前夫甲○○熟識，並曾參加原告及
      甲○○之親友或家庭聚會，更承認有與甲○○在110年4月13日
      外出用餐時二人有牽手之親暱舉動等事實，惟以：「…甲○○情緒起伏較大，因此餐後被告乃應甲○○之邀請，陪同戶
      外散心，過程中甲○○曾有一時牽起被告之手，然當天為了
      安撫甲○○情緒，被告並未直接拒絕，然現今社會風氣早已
      遠遠超越過去封建社會之程度，牽手接觸已然屬於一般朋
      友間得容忍接受之舉措，非屬配偶所獨占之權利，縱認部
      分之人會對配偶與他人牽手而產生嫉妒及不快之情緒，尚
      難無限上綱至已達侵害配偶權之程度，被告與甲○○僅有短
      暫牽手接觸，自不構成侵害配偶權之行為。」、「…原告
      與甲○○之家庭紛爭早於108年間即已存在，且離婚是由原
      告於110年2月間所提出，原證四離婚協議書亦係由原告所
      擬及出具，至遲於當時原告之婚姻及家庭已經破壞而無法
      維持…」等語辯駁，認二人僅有牽手但尚不構成侵害配偶
      權云云。
   2、惟按現今社會，或因工作、求學，或因鄰里、社團等關係
      ，縱締結婚姻，其人際關係不可能僅侷限在夫妻關係而已
      ，一般男女社交行為實為不可避免之事實。而一般男女社
      交行為，諸如：會面聚會、用餐談心、攝影合照，固非法
      律所不許。然婚姻關係締結後，因負有互相協力保持共同
      生活圓滿、安全及幸福之義務，則一般男女社交行為自應
      受到一定之限制，倘逾越一般男女社交行為之界限，例如
      ：單獨偕異性共同出遊、合拍親密照片、公開場合持續牽
      手互動等情，均應評價為逾越正常男女交往之行為，並視
      其情形之輕重，予以道德上或法律上之非難。
   3、再者，被告除與甲○○牽手外，更多次單獨與甲○○出遊、約
      會，且渠等二人出雙入對、舉動親暱，於同業間早已非秘
      密，更有如本書狀原證六至十之錄音檔及譯文，可證渠等
      二人之往來早已逾越一般男女社交行為之界線，於原告與
      甲○○離婚後，被告及甲○○即公開交往，且於原告質問時全
      然不加以否認，則被告於原告與甲○○婚姻關係存續期間，
      有侵害原告配偶權之情事，昭然若揭。
   4、又，被告雖稱原告與甲○○間之婚姻早有破綻云云，惟夫妻
      相處間難免有生活上之摩擦或口角，或因育兒方針不同、
      或因婆媳問題等因素，但只要維繫雙方婚姻之感情基礎不
      變，透過溝通與協調，一步一步接納彼此的價值觀與生活
      模式，方為夫妻間之相處之道，本件原告與前夫甲○○前後
      相識十年有餘，原本均相安無事，彼此相愛尊重，直至被
      告於107年結識甲○○後，被告與甲○○關係日益密切，經常
      以出差或談論公事名義偕同出遊、聚餐，被告亦頻繁出現
      在原告及甲○○之各種親友或家庭聚會中，原告與甲○○間之
      婚姻裂隙方逐漸擴大，原告亦早已於108年初開始與甲○○
      因被告介入感情生活而有所爭執，直至110年初時，甲○○
      對原告則完全失去耐心，強硬要求與原告離婚，而原告不
      願允諾，原告之婆婆及祖婆（即甲○○之母親、祖母）因溺
      愛甲○○，竟默許其外遇之行徑，多次暗示原告應容認丈夫
      外遇，更開始排擠原告參與家族聚會，種種冷暴力之行為
      使原告難以承受，僅能忍痛放下經營多年之感情、家庭以
      及無比深愛的幼子，更必須哄騙兩位幼子「媽媽因為要工
      作所以短時間不會回來」，而每每面對幼子詢問「媽媽甚
      麼時候要回來？」時，原告均心如刀割、痛心疾首，僅能
      希望透過本件訴訟，辨明真相，盼幼子成年後能明白母親
      之為人清白，係遭受被告以及甲○○之不法侵害被迫離婚，
      絕非拋家棄子之人。
   5、末，被告所稱離婚係由原告提出並非事實，原告至今仍難
      以接受離婚之事實，當初實係遭甲○○及其親屬逼迫，最終
      無法承受精神壓力及男方所施加之冷暴力方不得不為，原
      證四之離婚協議書亦係由雙方談妥條件後共同委請律師代
      為撰擬，並非由原告單方面所出具。被告無視其介入他人
      家庭侵害原告配偶權之行為，於事後一面以LINE向原告道
      歉，又於書狀中質疑原告與前夫甲○○離婚非其行為所致，
      言行顯有矛盾，其主張自難採憑。
（六）就鈞院前次庭期當庭勘驗原證六爭議部分表示意見如下：
      被告對原證六之對話部分均不爭執，僅爭執是否有接吻等
      狀聲詞。而蒙鈞院於前次庭期當庭勘驗原證證六之對話光
      碟，雖音量微弱，惟仍能辨別被告與甲○○於車內之對話、
      舉止，確如原告所提原證八至十譯文所載，此亦能由耳機
      設備聆聽再次確認無訛，請鈞院明察。又被告雖稱該行車
      紀錄器影片顯示於西元2016年間，惟此僅為行車紀錄器日
      期顯示錯誤之問題，被告與原告之前夫甲○○係於107年間
      甫認識，此為被告110年10月8日民事答辯暨爭點整理狀第
      3頁所不爭執，是該影片確實發生於兩造婚姻關係存續期
      間無訛。
（七）被告不法侵害原告基於配偶關係之身分法益，應賠償原告
      60萬元之精神慰撫金：被告與原告之前夫甲○○於婚姻關係
      存續時即往來密切、舉止親暱，於公司同業及雙方共同友
      人間早已非秘密，更有如原證三、五之對話、照片、影片
      得證明渠等關係絕非一般同事或朋友，甲○○多次藉故與原
      告爭吵，亦早已默認此情，甚連其母親或祖母也多次暗示
      原告應默許丈夫外遇方為女子之德，甲○○更為此連日逼迫
      原告與其離婚，使原告在家中承受莫大之精神壓力，最終
      導致雙方離婚之不幸結果。是被告與甲○○之往來，確已僭
      越一般男女社交之正常分際，足以破壞原告與甲○○間婚姻
      共同生活之圓滿、安全及幸福無疑，依前揭說明，核屬侵
      害原告之人格法益且情節重大，被告應構成侵權行為，原
      告請求賠償精神慰撫金60萬元，自屬有據。
（八）原告曾在110年3月間，從原告與甲○○共同使用之車牌號碼
      000-0000自用小客車上，取得行車紀錄器影片，除先前提
      出之原證八、九、十外，尚有如本書狀原證十一、十二之
      錄影畫面及譯文，亦可證明被告與甲○○之相處早已逾越男
      女往來之一般界線，此部分因原告先前未能理解對話涵義
      故未及提出，請鈞院依法審酌：
   1、檔案名稱：ADR_0028.MOV（譯文參原證十二）：影片內容
      為訴外人甲○○駕駛汽車途中，以電話與被告丙○○之對談，
      其中雙方對話「（甲○○）：對阿!沒有阿!就是到那個阿，
      那個叫甚麼?板南路啊!就是我很熟的那個地方啊!然後就…
      就上去啦!」、「01:34(丙○○)：喔!美麗海阿!」、「01:3
      9(甲○○)：美麗殿。」、「01:44(丙○○)：美麗海阿!明天
      去美麗海。」、「01:48(甲○○)：好啊!」、「01:52(丙○○
      )：我要看你甚麼時候會累!」、「01:58(甲○○)：什麼時
      候會累?不知道欸!明天可能半次吧!」、「02:07(丙○○)：
      就會卡彈…」、「02:09(甲○○)：沒有阿!半次啦!」、「02
      :12(丙○○)：半次不就是卡彈嗎?」、「02:14(甲○○)：沒
      有半次就是做到一半軟掉阿…哈哈哈哈哈」、「02:19 (丙○○)：哦是喔! 好啊! 那我就可以以後都取笑你啊!」等語
      。
   2、而觀其對話內容，其中「美麗殿」應係指址設新北市○○區
      ○○路000號之「美麗殿精品旅館」（參原證十三），「美
      麗海」則係指址設新北市○○區○○○道○段000號之「美麗海
      精品汽車旅館」，兩者均位於64號快速道路交流道下，再
      從二人對話「明天去美麗海」、「明天可能半次」、「半
      次就是做到一半軟掉」等語可知，二人應是相約至汽車旅
      館進行性行為，且其對話內容自然、平常，顯見並非首次
      邀約，而是有相當次數之習慣，單就對話內容本身亦早已
      逾越一般朋友往來之界線，更遑論其更有相約至汽車旅館
      進行性行為之事實，可佐證被告確實已侵害原告配偶權無
      訛。
   3、此部分錄影檔案亦為原告於110年3月間所取得，因原告不
      諳其中「美麗殿」及「美麗海」之對話意思為何，故未及
      提出，因緣際會下始得知該二名詞均係指旅館，從而理解
      被告及甲○○二人有相約至旅館發生性關係之事實。
（九）我從孩子出生後為了家庭離開職場，當我發現被告介入我
      的婚姻，我承擔了很多壓力，被告兩年來藉由被告媽媽與
      業務的藉口登門拜訪多次，出遊也與我們訂相同飯店，前
      夫甚至丟下我與小孩在飯店，與被告出去喝酒到天亮才回
      房間，被告知道我已經發現，卻拒不道歉，已經進入訴訟
      ，也依然不見被告悔意，因為被告的介入，被前夫每天用
      言語逼離婚，現在夫妻離異，我無法原諒毫無悔意，不肯
      道歉，慣性破壞他人家庭的被告，被告當初說他對前夫不
      可能有任何的想法，對於前夫在離婚前口口聲聲說可以一
      起好好相處，把小孩帶大，甚至可以常出入前夫家陪伴小
      孩，結果離婚後跟撕破臉一樣，只是為了盡快能跟被告在
      一起，被告說要用10萬跟我和解，但我沒辦法，因為我要
      的是一個道歉，我是不得已離開小孩，因為我不想要小孩
      受苦，但為了前夫給小孩灌輸不好的觀念，所以我拒絕和
      解，請法院依法判決。　　　
二、被告方面：
    聲明：請求駁回原告之訴；如受不利之判決，願供擔保請求
    免為假執行。
　　其陳述及所提出之證據如下：
（一）不爭執事項：
   1、被告於107年間因與今慶公司有業務往來而認識訴外人甲○○，並經由甲○○介紹而認識原告。
   2、原告與訴外人甲○○於110年6月3日協議離婚（參原證四）
      。
（二）緣被告於107年間因與今慶科技股份有限公司有業務往來
      而認識訴外人甲○○，並因接觸業務往來頻繁後而較為熟稔
      ，進而經由甲○○介紹而認識原告及其家人，也曾參加原告
      及甲○○之親友或家庭聚會，然不論係於公事往來或私人聚
      會，被告與甲○○之往來，仍於一般正常社交行為範疇內，
      並無侵害原告配偶權之行為，故被告否認原告主張之侵害
      配偶權之事實（即原告起訴狀事實二至五所載）。嗣於10
      8年間，甲○○與被告討論公、私事，時常提及其與原告因
      個性、生活習慣、小孩教育等諸多家庭因素而產生紛爭，
      惟被告亦多係提供正向建議或予以安撫，轉換甲○○心境，
      以使甲○○得以回歸家庭正常生活，惟108年間至109年間，
      被告仍多次聽聞原告與甲○○間之紛爭不斷，甲○○為此鬱鬱
      寡歡，久久無法釋懷。直至110年上旬某日，甲○○與被告
      閒聊之際表示因為無法忍受家庭紛爭不斷，而原告已向甲○○提出離婚要求，被告基於均為認識且不樂見原告與甲○○
      以離婚收場，當時仍請甲○○三思而後行，惟其無法接受建
      議，仍執意為之，期間甲○○更因家庭因素導致情緒時常不
      穩定，並進而影響公事業務往來，被告遂於110年4月間曾
      與甲○○相約到外用餐，當天除有公事討論外，亦有討論甲○○近況，惟提及家庭方面時，甲○○情緒起伏較大，因此餐
      後被告乃應甲○○之邀請，陪同戶外散心，過程中甲○○曾有
      一時牽起被告之手，然當天為了安撫甲○○情緒，被告並未
      直接拒絕，然現今社會風氣不僅同性婚姻合法化，女性之
      工作機會及社交範圍早已遠遠超越過去封建社會之程度，
      牽手接觸已然屬於一般朋友間得容忍接受之舉措，非屬配
      偶所獨占之權利，縱認部分之人會對配偶與他人牽手而產
      生妒忌及不快之情緒，尚難無限上綱至已達侵害配偶權之
      程度，被告與甲○○僅有短暫牽手接觸，自不構成侵害配偶
      權之行為。
（三）原告所提證物，均無法證明被告，有侵害配偶權之事實，
      臚陳理由如下：
   1、原告所提其與甲○○離婚後，兩造於110年7月29日及同年月
      30日之LINE對話紀錄（參原證五），被告曾向原告道歉等
      語主張被告有介入原告與甲○○之婚姻及家庭等事實，惟查
      ：被告雖有表示「對不起」等語，然僅係因被告於原告和
      甲○○離婚後，因甲○○之追求，而同意與甲○○交往，於情於
      理上，對於原本認識之原告，甚感歉意，然並無法證明被
      告於原告與甲○○婚姻關係存續期間，有介入其婚姻及家庭
      之事實。
   2、原告所提其與甲○○離婚後，原告與甲○○於110年7月30日之
      LINE通訊軟體語音通話錄音及其譯文（參原證七），主張
      其與甲○○離婚係受甲○○逼迫，主因係因甲○○與被告發生外
      遇，甲○○更坦承與被告發生性行為等語云云，但：被告否
      認有於原告與甲○○婚姻關係存續期間曾與甲○○發生性行為
      或踰矩行為等事實，且甲○○雖於對話中所提及「0:02:18
      就是跟你從...跟你從說要離婚的時候啊！」然其於原告
      後續接問「0:02:35喔！所以跟我講到離婚就馬上馬上發
      生關係，可以這麼迅速是不是？」，甲○○回稱「0:02:42
      真的完全沒有啊！」，後續對話紀錄中甲○○亦有陳稱「0:
      26:47我有跟她去吃晚餐，可是我沒有去開房間好不好，
      我沒有晚上去好不好，我下班就跟她吃完就回家了」、「
      1:53:42你要我說清楚，好，我可以跟你說清楚啊！可是
      你不能把所有的一切事情都歸咎在她身上。」足徵甲○○明
      確否認原告陳稱之事實，因此原告主張甲○○坦承與被告發
      生性行為等語，顯有誤認。至於其他原告與甲○○之對話錄
      音及譯文，多係原告自行之陳述或係其與甲○○之爭執，均
      無法證明被告有侵害配偶權之事實。
   3、原告另提出行車紀錄器影片（檔案：ADR_0033.MOV / ADR
      _0034.MOV/ADR_0051.MOV/ADR_0052.MOV/ADR_0053.MOV/A
      DR_0064.MOV/ADR_0065.MOV）及其譯文(參原證八至十)，
      主張110年3月間被告與甲○○之相處早已逾越男女交往之一
      般界線云云，然：原告所提行車紀錄器影片顯示為西元20
      16年間，非為原告所主張之110年3月原告與甲○○婚姻關係
      存續間。且依照被告與甲○○之對話敘述，甲○○稱「檔案：
      ADR_0034.MOV，0:34就是，就是比如說，大家都已經知道
      說我已經是離婚了的狀態」，亦可認定行車紀錄器錄影時
      間點應為原告與甲○○離婚後，非為原告與甲○○婚姻存續期
      間。
   4、再者，被告雖對於其與甲○○於行車錄影器畫面之兩人對話
      內容不爭執，惟並無原告所主張於其譯文（參原證八至十
      ）中有【喘息聲】、【嬌喘聲】、【接吻聲】等情形，此
      部分經鈞院111年3月1日當庭勘驗後，確實無原告所主張
      【喘息聲】、【嬌喘聲】、【接吻聲】等情狀，足證原告
      主張被告有侵害配偶權之行為，並非事實。
（四）退步言之，縱使甲○○與被告曾於110年4月間有牽手之事實
      ，然原告與甲○○之家庭紛爭早於108年間即已存在，且離
      婚是由原告於110年2月間所提出，原證四離婚協議書亦係
      由原告所擬及出具，至遲於當時原告之婚姻及家庭已經破
      壞而無法維持，況且原告所提原證四已表明係因雙方個性
      不合所決定兩願離婚，且依照原告起訴狀所附證物，均無
      法證明被告有干擾或妨害他人夫妻維持婚姻共同生活圓滿
      、安全及幸福之法益，故本件原告之主張，自無理由。
（五）按攻擊或防禦方法，除別有規定外，應依訴訟進行之程度
      ，於言詞辯論終結前適當時期提出之。當事人意圖延滯訴
      訟，或因重大過失，逾時始行提出攻擊或防禦方法，有礙
      訴訟之終結者，法院得駁回之。攻擊或防禦方法之意旨不
      明瞭，經命其敘明而不為必要之敘明者，亦同。民事訴訟
      法第196條第1、2項定有明文。本件鈞院早已於110年12月
      21日開庭即諭知應適時提出攻擊防禦之證據，否則即生失
      權效，不予調查「請兩造於下次庭期前10日前（即111年2
      月19日前）以書狀提出所欲調查之證據，逾期提出，本院
      將認為係意圖延滯訴訟，而不予調查，繕本請逕寄對造。
      」（參110年12月21日言詞辯論筆錄第2頁第13-15行）。
      而原告於鈞院111年3月1日審理時亦未提出其他主張或證
      據，因此鈞院始諭知「請兩造於111年4月1日前提出言詞
      辯論意旨狀，繕本請逕寄對造」（參111年3月1日言詞辯
      論筆錄第2頁第15-17行）。而原告遲至111年4月11日始提
      出民事辯論意旨(二)狀、原證十一監視錄影器檔案及原證
      十二譯文，顯未依鈞院之訴訟指揮進行，且為意圖延滯訴
      訟，或因重大過失，逾時始行提出攻擊或防禦方法，有礙
      訴訟之終結，懇請鈞院准予依民事訴訟法第196條第1、2
      項駁回調查之聲請，不予調查。
（六）另原告所提出行車紀錄器影片(檔案：ADR_0028.MOV)及其
      譯文(參原證十一、十二)僅為片段擷取，且歷時久遠早已
      不復記憶其對話內容之真意，況且原告所提行車紀錄器影
      片(參原證十一)與其他先前所提出行車紀錄器影片(參原
      證八至十一)，其記錄時間均顯示為西元2016年間，非為
      原告所主張之110年3月原告與甲○○婚姻關係存續間，甚有
      可能為原告與甲○○離婚後之間期間，因此原告仍無法證明
      原告與甲○○婚姻關係存續間，被告具有侵害配偶權之行為
      。
貳、得心證之理由：
一、本件原告主張其與訴外人甲○○於105年5月20日結婚，已於11
    0年6月3日離婚等節，為被告所不爭執，且有原告所提出之
    結婚證明書、離婚協議書等影本可為證據，則原告此部分主
    張自堪信為真實。
二、原告又主張訴外人即其前配偶甲○○因業務往來，而認識被告
    即巨金認證科技有限公司之負責人丙○○，之後常以出差或談
    論公事名義偕同出遊、聚餐，被告亦頻繁出現在原告及甲○○
    之各種親友或家庭聚會中，原告於108年春節期間，因發見
    被告傳送與甲○○之訊息而發現被告與甲○○單獨約會，甲○○並
    承認對被告有愛戀之情，該二人之交往已經逾越一般社交程
    度，甲○○屢次藉故與原告爭吵，至110年2月間，甲○○並主動
    提出離婚要求，甲○○之母親、祖母因溺愛甲○○，竟默許其外
    遇行徑，110年4月13日被告與甲○○於大庭廣眾下牽手併肩而
    行，被告亦於LINE通訊軟體中默認確有介入原告與甲○○婚姻
    ，甲○○亦於電話中承認確與被告有逾越一般男女往來界線之
    情，且原告亦從行車紀錄器影片中再次確認被告與甲○○間早
    已為情侶，互動親密，顯非一般男女往來之正常情形，原告
    無法承受其壓力及不甘再受其羞辱，無奈之下僅能於110年6
    月3日與甲○○協議離婚，被告明知甲○○為有配偶之人，破壞
    原告之婚姻幸福與家庭圓滿等語。但為被告所否認，並以前
    詞資為抗辯。經查：
（一）原告以提出其與被告以LINE通訊軟體對話紀錄，主張被告
      於通訊中向原告道歉，並默認其介入他人婚姻、家庭之事
      實（見本院卷第63、65頁，即原證五），惟被告抗辯稱其
      雖有以文字道歉，但並未承認其與甲○○外遇之事實。經檢
      視原告所提出之前揭通訊內容，被告固有向原告道歉之訊
      息，然原告所發送訊息之內容並未以被告與其前配偶甲○○
      有外遇行為直接質問被告，無從認定被告道歉之事由為何
      ，亦無以進而認定被告道歉之訊息即為承認其與甲○○有原
      告所主張之外遇之情節，是以無從憑原告所提出之上開LI
      NE通訊內容認定被告有原告所主張之承認其與甲○○曾有外
      遇行為之事實。
（二）原告又提出其與其前配偶甲○○之通話紀錄及譯文為證據（
      見原證六及原證七），主張甲○○曾向原告承認與被告發生
      性關係之事實；但為被告所否認。經檢視被告亦不爭執其
      內容與錄音相符之通話紀錄譯文，甲○○對於原告質問其是
      否與被告曾有性行為之回答，前後並不一致，難以僅擷取
      其中某段回答即確認甲○○已經對原告坦承其於婚姻關係存
      續中，與被告有多次發生性行為之事實，且該原告所提出
      之與甲○○通話錄音，乃甲○○在訴訟外之陳述，且無從確定
      原告取得該錄音之方法，而無從直接引為本案中認定事實
      之證據；而原告雖聲請訊問證人甲○○，然經本院通知證人
      甲○○到場作證，然甲○○以書狀陳明否認與被告有不正當之
      交往，並拒絕到場作證，則原告所提出之上開其與訴外人
      甲○○間之通話紀錄內容，乃無足以作為認定原告上開主張
      為真實之依據。
（三）原告又提出自其與甲○○共同使用之車牌號碼000-0000自用
      小客車上取得之行車紀錄器影片（參原證六）用以證明被
      告與甲○○之相處早已逾越男女往來之情節；亦為被告所否
      認。經查，該汽車行車紀錄器所拍攝錄影片經本院命於11
      1年3月1日言詞辯論期日於兩造在場時當庭勘驗，其內容
      為汽車前方路況，對於車內並無拍攝影像，僅有錄到車內
      駕駛甲○○及乘客即被告之對話聲音，然上開原告提出之行
      車紀錄器所攝錄之影片於當庭播放時，被告與甲○○之談話
      聲音清楚播出，並無聽到原告於譯文所註記之所謂喘息、
      衣物摩擦、接吻等聲音，原告訴訟代理人雖請求將播放聲
      音調整放大音量，然播放當時已經將播放設備音量開至最
      大，播出談話之音量甚大，可見行車紀錄器錄音功能正常
      ，本院播放設備亦正常，仍未能聽到原告所稱之上開喘息
      、接吻等聲音出現，無從認定原告上開主張為真實。至於
      原告所提出之「原證八」之對話內容，雖有被告與甲○○間
      關於「覺得誰知道我們（指甲○○與被告）在一起，會最驚
      訝？……」對話及其他影片對話內容，可見被告與甲○○談話
      內容並非僅有業務往來之普通關係，而有較友好之程度，
      但該對話無從認定被告與甲○○是否確有交往？如有交往，
      其開始時間為何？及其交往程度是否逾越一般社交之程度
      等事實，則原告所提出之上開行車紀錄器攝錄之影片亦無
      從據以認定原告上開主張為真實。
（四）按「當事人主張有利於己之事實者，就其事實有舉證之責
      任，但法律別有規定或依其情形顯失公平者，不在此限。
      」，民事訴訟法第277條定有明文。又按「民事訴訟如係
      由原告主張權利者，應先由原告負舉證之責，若原告先不
      能舉證，以證實自己主張之事實為真實，則被告就其抗辯
      事實即令不能舉證，或其所舉證據尚有疵累，亦應駁回原
      告之請求。」，則原告主張之上開情節，既為被告所否認
      ，自應由原告負舉證之責任，合先敘明。由上所述，原告
      主張被告有上開與其前配偶甲○○間有逾越一般社交程度之
      行為，而侵害其基於婚姻關係對於其前配偶甲○○之身分法
      益，依其所提出之上開證據並不足以認定被告與甲○○間有
      逾越一般社交程度之交往，縱使由上開汽車行車紀錄器攝
      錄之影片等證據觀之，被告與甲○○間並非如被告及甲○○所
      稱之僅有業務往來之泛泛之交而已，但其談話內容或於公
      共場所牽手等行為尚未足以認為已侵害原告基於婚姻關係
      對於其前配偶甲○○間之配偶身分法益，且情節重大之程度
      ，揆諸前揭說明，原告之舉證既然尚未能達到充足證明其
      所主張之事實，則被告之抗辯內容縱使有些瑕疵，亦不得
      據以認為原告之主張為真實；至於原告之前配偶甲○○與其
      家人對待原告之態度如何，甚至於是否導致原告與甲○○離
      婚，並非得作為判斷被告是否有對原告有侵害其基於配偶
      關係之身分法益之依據，從而，原告主張之上開情事乃因
      其未能就其有利於己之事實為充足之舉證，而無從認定為
      真實，乃非可採。
三、綜上所述，原告主張依據侵權行為之法律關係請求被告賠償
    其損害60萬元及自起訴狀繕本送達被告翌日起至清償日止按
    年息百分之五計算之利息等節，為無理由，應予駁回。原告
    假執行之聲請，因訴之駁回而失所附麗，應併予駁回。
肆、本件事證已臻明確，兩造其餘主張及攻擊防禦方法與證據，
    經本院斟酌後，與本件判決結果已不生影響，故不一一論列
    ，附此敘明。
伍、結論：原告之訴為無理由，依民事訴訟法第78條判決如主文
    。
中　　華　　民　　國　　111 　年　　9 　　月　　20　　日
　　　　　　　　　民事第六庭  法　官　許瑞東
以上正本係照原本作成
如對本判決上訴，須於判決送達後20日內向本院提出上訴狀。如
委任律師提起上訴者，應一併繳納上訴審裁判費。
中　　華　　民　　國　　111 　年　　9 　　月　　20　　日
                              書記官  曾怡婷